臺灣新北地方法院刑事判決
111年度交易字第221號
公  訴  人  臺灣新北地方檢察署檢察官
被      告  張英邦



            童寶華


上列被告因過失傷害案件，經檢察官提起公訴（111年度偵字第1
6100號），本院判決如下：
    主  文
張英邦犯過失傷害罪，處拘役貳拾日，如易科罰金，以新臺幣壹
仟元折算壹日。緩刑貳年。
童寶華犯過失傷害罪，處拘役參拾日，如易科罰金，以新臺幣壹
仟元折算壹日。
    事  實
一、童寶華於民國110年9月7日16時13分許，騎乘車牌號碼000-0
    00號普通重型機車（下稱A車），沿新北市樹林區中正路由
    西往東方向行駛，行至新北市樹林區大安路1-16號對面之無
    號誌交岔路口，左轉進入中油加油站時，本應注意讓直行車
    先行，且當時天候晴、日間自然光線，路面為乾燥、無缺陷
    、無障礙物之柏油道路，視距良好，並無不能注意之情事，
    竟未讓直行車先行，即貿然左轉。適有張英邦騎乘車牌號碼
    000-000號普通重型機車（下稱B車）沿新北市樹林區大安路
    往中正路方向行駛，直行至上開交岔路口，亦應注意行經無
    號誌交岔路口，應減速慢行，作隨時停車之準備，且應注意
    車前狀況，隨時採取必要之安全措施，當時無不能注意之情
    事，卻疏未注意車前狀況減速慢行，即驅車進入該路口，見
    A車左轉彎而未煞停閃避，B車前車頭遂與A車右側車身發生
    碰撞，致雙方人車倒地，童寶華因此受有左側脛骨平台骨折
    之傷害，張英邦因此受有左踝及左足挫傷之傷害。嗣員警據
    報後到場處理，童寶華及張英邦均於有偵查犯罪權限之公務
    員尚未發覺犯罪前，主動向到場處理之警員坦承其為肇事者
    ，而自首接受裁判。
二、案經童寶華及張英邦訴由新北市政府警察局樹林分局報告臺
    灣新北地方檢察署檢察官偵查起訴。
    理  由
一、證據能力部分：
    按被告以外之人於審判外之陳述，雖不符刑事訴訟法第159
    條之1至第159條之4之規定，而經當事人於審判程序同意作
    為證據，法院審酌該言詞陳述或書面陳述作成時之情況，認
    為適當者，亦得為證據；當事人、代理人或辯護人於法院調
    查證據時，知有刑事訴訟法第159條第1項不得為證據之情形
    ，而未於言詞辯論終結前聲明異議者，視為有前項之同意，
    刑事訴訟法第159條之5定有明文。查本判決所引用以下審判
    外作成之相關供述證據，檢察官、被告2人均未於言詞辯論
    終結前聲明異議，本院審酌上開供述證據資料作成或取得時
    狀況，並無違法不當及證明力明顯過低之瑕疵，認以之作為
    證據應屬適當；其餘資以認定本案犯罪事實之非供述證據，
    亦查無違反法定程序取得之情形，依刑事訴訟法第158條之4
    之反面解釋，亦有證據能力。
二、認定犯罪事實之證據及理由：
  ㈠被告張英邦部分：
　　前揭事實，業經被告張英邦於本院審理時坦白承認(本院交
    易字卷第60頁)，核與證人即被害人童寶華於警詢及本院審
    理時之指訴情節相符(偵查卷第15至18頁、本院交易字卷第5
    7頁、本院審交易字卷第44頁)，復有道路交通事故現場圖(
    偵查卷第23、25頁)、道路交通事故調查報告表(一)、（二
    ）(偵查卷第27、29頁)、道路交通事故照片12張(偵查卷第4
    9至54頁)、亞東紀念醫院診斷證明書1紙(偵查卷第21頁)在
    卷可稽，並經本院當庭勘驗卷附行車紀錄器錄影畫面檔案，
    製有勘驗筆錄1份(含截圖，本院交易字卷第55至56頁、65至
    71頁)，足認被告張英邦之任意性自白與事實相符，事證明
    確，犯行堪以認定，應予依法論科。
  ㈡被告童寶華部分：
　　訊據被告童寶華固坦承其於事實欄所載之時、地騎乘A車與
    告訴人張英邦騎乘之B車發生碰撞，並造成張英邦如事實欄
    所載之傷害乙節，惟矢口否認有何過失傷害犯行，並辯稱：
    我沒有過失，是張英邦沒有減速、煞車才會撞到我云云。經
    查：
　⒈被告童寶華於事實欄所載之時、地有騎乘A車與告訴人張英邦
    騎乘之B車發生碰撞，並造成告訴人張英邦如事實欄所載之
    傷害乙節，有道路交通事故現場圖(偵查卷第23、25頁)、道
    路交通事故調查報告表(一)、（二）(偵查卷第27、29頁)、
    道路交通事故照片12張(偵查卷第49至54頁)、新泰綜合醫院
    診斷證明書1紙(偵查卷第19頁)在卷可證，並經本院當庭勘
    驗卷附行車紀錄器錄影畫面檔案，製有勘驗筆錄1份(含截圖
    ，本院交易字卷第55至56頁、65至71頁)，復為被告童寶華
    所不爭執，是此部分事實明確，首堪認定。
　⒉被告雖以前詞置辯，惟查本院勘驗卷附行車紀錄器錄影畫面
    檔案顯示：A車駕駛行駛經過一輛計程車正前方，駕駛視線
    持續朝向交叉路口處，待A車車頭行駛超出計程車右側車頭
    燈位置時，A車駕駛始擺頭望向右方，惟過程中仍維持相同
    車速，直至A車車尾完全超出計程車右側車頭燈位置時始明
    顯減速剎車，並將左腳踩於地面；同一時間，B車持續向前
    直行，B車駕駛視線亦持續朝向行進方向，過程中並未減速
    。A車行駛至B車正前方後停下，於交叉路口處，B車以車頭
    撞上A車右側車身，二車隨即摔出畫面外(見本院交易字卷第
    56、65至71頁)。由上開勘驗結果可知，被告童寶華左轉後
    ，視線未留意右方來車狀況，並維持相同車速，未曾減速，
    直至車頭行駛超出計程車右側車頭燈位置時，始擺頭望向右
    方，更至車尾完全超出計程車右側車頭燈位置時始明顯減速
    剎車，甚為明確。
　⒊按汽車(含機車)行駛至交岔路口轉彎時，轉彎車應讓直行車
    先行，道路交通安全規則第102條第1項第7款、第2條第1項
    第1款定有明文。被告童寶華騎乘機車行經上開路段時，理
    應遵守上開交通安全規則，以防止危險發生，復佐以被告童
    寶華於本院審理時稱：我駕駛機車40年，視線死角一定要停
    等後再開等語(見本院交易字卷第57頁)，其對於上開規定應
    無不知之理。又本案案發當時天候晴、日間自然光線、路面
    鋪設柏油、乾燥、無缺陷、無障礙物、視距良好，有道路交
    通事故調查表(一)存卷可參(偵查卷第27頁)，被告童寶華案
    發時應無不能注意之情，本應於左轉進入中油加油站時，讓
    直行車先行，竟未先查看右方車況，未曾減速，直至其車頭
    已超出計程車車頭燈位置後，始擺頭望向右方，自不能因告
    訴人張英邦沒有減速、煞車即可藉詞卸責，其本身亦有過失
    甚明。此外，本次車禍事故經送請新北市政府行車事故鑑定
    會鑑定，鑑定結果亦認被告童寶華騎乘機車行經無號誌路口
    ，轉彎車未讓直行車先行為肇事主因，有上開鑑定會111年6
    月10日新北車鑑字第0000000號鑑定意見書(偵查卷第83至85
    頁)1份附卷可佐，是被告童寶華確有上述過失，應堪認定。
　⒋綜上，被告童寶華上開所辯不可採，其所涉過失傷害犯行明
    確，應依法論科。
三、論罪科刑：
　㈠核被告張英邦、童寶華所為，均係犯刑法第284條之過失傷害
    罪。
　㈡被告二人肇事後，均於偵查犯罪職權之公務員尚未知悉其為
    肇事者前，向到場處理之員警坦承其為肇事人而願接受裁判
    ，有道路交通事故肇事人自首情形紀錄表1紙附卷可稽(偵查
    卷第37頁)，為對未發覺之犯罪自首，爰均依刑法第62條前
    段規定減輕其刑。
　㈢爰以行為人之責任為基礎，審酌被告2人各自於本案之過失情
    節及違反義務之程度，造成彼此因而受有上開傷害；被告童
    寶華過失情節較重且始終否認犯行；被告張英邦過失情節較
    輕，犯後終能坦承犯行，被告2人因無共識迄未和解或賠償
    對方所受損害，兼衡被告張英邦自述技術學院畢業之智識程
    度，目前從事餐飲業，與父親同住之生活狀況；被告童寶華
    專科畢業之智識程度，目前已退休，自己1人居住之生活狀
    況等一切情狀，各量處如主文所示之刑，並均諭知易科罰金
    之折算標準。
四、緩刑宣告：
　　查被告張英邦前未曾因故意犯罪受有期徒刑以上刑之宣告，
    有臺灣高等法院被告前案紀錄表在卷可憑，其因一時不慎，
    致罹刑典，惟業已坦承犯行，且願意賠償被告童寶華，雙方
    係因賠償金額差距過大，而未能達成調解，然被告2人所受
    損害均可另循民事訴訟途徑以求救濟，並不因此而受影響，
    本院綜合上開情節及被告張英邦違犯本案之動機、情節、目
    的等情狀，認被告張英邦經此偵、審教訓，當知所警惕而無
    再犯之虞，因認所宣告之刑以暫不執行為適當，爰依刑法第
    74條第1項第1款規定併予諭知緩刑，期間如主文所示。至於
    被告童寶華，其過失情節較重，卻始終否認犯行，仍應給予
    一定之警惕，且本件既已量處可易科罰金之輕度刑，所宣告
    之刑即無暫不執行為適當之情形，爰不為緩刑之宣告，附此
    說明。
據上論斷，應依刑事訴訟法第299條第1項前段，判決如主文。
本案經檢察官葉育宏提起公訴、檢察官楊婉鈺到庭執行職務。
中　　華　　民　　國　　111 　年　　11　　月　　30　　日
                  刑事第十四庭  法　官　梁家贏
上列正本證明與原本無異。
如不服本判決，應於判決送達後20日內敘明上訴理由，向本院提
出上訴狀 (應附繕本) ，上訴於臺灣高等法院。其未敘述上訴理
由者，應於上訴期間屆滿後20日內向本院補提理由書「切勿逕送
上級法院」。
                                書記官  巫茂榮
中　　華　　民　　國　　111 　年　　12　　月　　7 　　日
附錄：本案論罪科刑法條全文
中華民國刑法第284條：
因過失傷害人者，處1年以下有期徒刑、拘役或10萬元以下罰金
；致重傷者，處3年以下有期徒刑、拘役或30萬元以下罰金。